臺灣屏東地方法院刑事判決　　　　　　 100年度交易字第96號
公　訴　人　臺灣屏東地方法院檢察署檢察官
被　　　告　林進興
上列被告因公共危險案件，經檢察官聲請以簡易判決處刑（100
年度偵字第893 號），本院認有刑事訴訟法第451 條之1 第4 項
但書第3 款之情形，改依通常程序審理，茲判決如下：
    主  文
林進興無罪。
    理  由
一、公訴意旨略以：被告林進興於民國99年12月12日下午1 時許
    ，在屏東縣鹽埔鄉○○村○○路45號住處，飲用1 杯保力達
    藥酒後，已達不能安全駕駛動力交通工具之程度，猶於同日
    下午2 時許，駕駛車牌號碼6K-7142 號自小貨車（下稱系爭
    貨車）上路。嗣於同日下午3 時30分許，行經屏東縣長治鄉
    ○道臺24線11公里處，因不慎自行撞擊路旁護欄而送醫，經
    警據報趕至現場處理該交通事故後，前往屏東基督教醫院對
    被告以分析器施測，於同日下午4 時45分許，測得呼氣所含
    酒精濃度為每公升0.2 毫克。因認被告涉犯刑法第185 條之
    3 之不能安全駕駛動力交通工具罪嫌。
二、按犯罪事實應依證據認定之，無證據不得認定犯罪事實；不
    能證明被告犯罪者，應諭知無罪之判決，刑事訴訟法第154
    條第2 項、第301 條第1 項分別定有明文。而認定不利於被
    告之事實，須依積極證據，苟積極證據不足為不利於被告事
    實之認定時，即應為有利於被告之認定，更不必有何有利之
    證據（最高法院30年上字第816 號判例要旨參照）。又檢察
    官對於起訴之犯罪事實，應負提出證據及說服之實質舉證責
    任。倘其所提出之證據，不足為被告有罪之積極證明，或其
    指出證明之方法，無從說服法院以形成被告有罪之心證，基
    於無罪推定之原則，自應為被告無罪判決之諭知（最高法院
    92年臺上字第128 號判例要旨參照）。
三、檢察官認被告涉有前揭不能安全駕駛動力交通工具犯行，係
    以被告於偵查中之自白、刑法第185 條之3 案件測試觀察紀
    錄表、酒精測定紀錄、道路交通事故現場圖、道路交通事故
    調查報告表(一)(二)、現場照片、屏東縣政府警察局舉發違反道
    路交通管理事件通知單為其主要論據。訊據被告固坦承其有
    在飲用1 杯保力達藥酒後，駕駛系爭貨車上路，而不慎撞及
    護欄，並在屏東基督教醫院經警以分析器施測，測得呼氣所
    含酒精濃度為每公升0.2 毫克之情（見本院卷第15頁），惟
    堅詞否認有不能安全駕駛動力交通工具犯行，辯稱：其係因
    為閃避衝出之狗，才會撞到護欄，其並無酒醉等語（見本院
    卷第14頁背面）。
四、經查：
  (一)證據能力方面
    本判決下列所引用被告以外之人於審判外之陳述及相關書證
    等，檢察官、被告於準備程序中均不爭執其證據能力（見本
    院卷第15頁），本院亦查無有違法取證之情，本院因而認以
    之作為證據應屬適當，自均有證據能力，先予敘明。
  (二)實體方面
  1.被告於99年12月12日下午1 時許，在屏東縣鹽埔鄉○○村○
    ○路45號住處，飲用1 杯保力達藥酒後，於同日下午2 時許
    ，駕駛系爭貨車上路。嗣於同日下午3 時30分許，行經屏東
    縣長治鄉省道臺24線11公里處，因自行撞擊路旁護欄而送醫
    ，經警據報趕至現場處理該交通事故後，前往屏東基督教醫
    院對被告以分析器施測，於同日下午4 時45分許，測得呼氣
    所含酒精濃度為每公升0.2 毫克之事實，業經被告於本院審
    理時坦承不諱（見本院卷第15頁），核與證人即現場處理員
    警莊明雄於本院審理時所證其於肇事現場處理完畢後，在醫
    院對被告施測之情相符（見本院卷第26頁），並有酒精測定
    紀錄1 份、道路交通事故現場圖1 份、道路交通事故調查報
    告表(一)(二)各1 份及照片14張在卷可稽（見警卷第5 、7 至16
    頁），應屬真實。
  2.按刑法第185 條之3 所規定之不能安全駕駛動力交通工具罪
    ，係以「服用毒品、麻醉藥品、酒類或其他相類之物，不能
    安全駕駛動力交通工具而駕駛者」為構成要件。依其立法理
    由之說明，乃「為維護交通安全，增設服用酒類或其他相類
    之物過量致意識模糊駕駛交通工具之處罰規定，以防止交通
    事故之發生」。故該罪以「不能安全駕駛」為構成要件之一
    ，惟行為人是否因服用毒品、麻醉藥品、酒類或其他相類之
    物，而有「不能安全駕駛」情形，應依證據證明之。警察機
    關於取締酒後駕駛時，通常固以呼氣後酒精濃度數值之高低
    ，作為判斷能否安全駕駛之參考，但該酒測數值之高低，僅
    是證明能否安全駕駛之證據方法之一，並非絕對且唯一之證
    據，更與該罪為抽象危險犯或具體危險犯，分屬不同之兩事
    。易言之，倘酒測數值低於參考值（每公升0.55毫克），但
    依其他證據足以證明不能安全駕駛者，仍應成立本罪，反之
    則否。審理事實之法院，自應綜合全部卷證資料，以為判斷
    之依據，不能單憑酒測數值，作為唯一之認定標準（最高法
    院98年度臺非字第15號判決意旨參照）。檢察官固指訴被告
    因有於酒後駕駛系爭貨車，甚而撞擊護欄肇事，且於查獲時
    ，有注意力無法集中之情形，故被告有不能安全駕駛系爭貨
    車之犯行，並提出被告於偵查中之自白、刑法第185 條之3
    案件測試觀察紀錄表、酒精測定紀錄為證。經查，被告固於
    檢察事務官詢問時坦承犯罪（見偵查卷第7 頁），然檢察事
    務官係詢問被告「是否承認犯本件公共危險罪」，而非詢問
    其「當時是否不能安全駕駛系爭貨車」，則被告是否係在確
    實明瞭不能安全駕駛動力交通工具罪係以「不能安全駕駛」
    為要件之情況下，始自白犯罪，即有疑問，且被告於警詢時
    亦同其於本院審理時之抗辯，陳稱其係為閃避狗，才撞擊路
    旁護欄（見警卷第3 頁背面），前後說詞互核，顯有歧異，
    尚難因被告於檢察事務官詢問時一度承認犯罪，即認被告有
    前揭犯行；又據卷附刑法第185 條之3 案件測試觀察紀錄表
    1 份所載（見警卷第6 頁），其上雖記載觀察結果為「駕駛
    過程，因（酒醉駕車顯然不能安全駕駛）原因，顯然無法正
    常操作」、「因嫌疑人有（注意力無法集中）跡象，顯然無
    法為正常操控駕駛」，然證人林金亮於本院審理時證述其因
    路過車禍現場，見被告自己從系爭貨車走出來，精神正常，
    無走路搖晃之情形，被告當時有說因閃狗不及才發生車禍，
    其並有告訴到場之員警被告並無大礙，遂由其載被告送醫，
    被告經醫生檢查後，醫生說無關係，就請被告在醫院觀察一
    下等語（見本院卷第25頁、第25頁背面），證人即現場處理
    員警莊明雄於本院審理時亦證稱其到現場時，被告已就醫，
    其先在車禍現場處理，約於距離車禍發生後1 個多小時，其
    才到醫院對被告施測，而被告在醫院並無酒醉之情形，其詢
    問被告是否發生車禍，被告約想一下才承認，且其須講很大
    聲，被告才聽得到，其不確定被告係因重聽或有酒醉才聽不
    清楚，但被告無注意力無法集中之情形，其會於上開測試觀
    察紀錄表記載被告注意力無法集中，係其事後依被告駕駛系
    爭貨車肇事之事實，判斷被告一定係注意力無法集中等語（
    見本院卷第26至27頁），可見被告於肇事後，仍得自行走出
    系爭貨車，並清楚陳述車禍發生原因，亦無走路搖晃之情形
    ，且於肇事後不久，警方並無發現被告有注意力無法集中之
    情形，佐以被告於本院審理時之表現，被告確實有嚴重之重
    聽，警員須大聲詢問被告，亦與常情相符，則被告是否確有
    因飲用酒類而致其已達不能安全駕駛之程度，容有疑問，而
    上開測試觀察紀錄表所載被告有酒醉且無法集中注意力，故
    無法正常駕駛云云，核與證人莊明雄上開於本院審理時所證
    相違，屬臆測之詞，不足採信；再者，行車過程突發難以預
    料之狀況，時有所聞，通常之人縱有飲用酒類而未達上開呼
    氣所含酒精濃度每公升0.55毫克之參考值，亦有發生車禍事
    故之可能，自難僅以被告有飲用保力達藥酒及發生交通事故
    之情況，即遽認被告當時之精神狀況及對於四周景物之注意
    力，暨對於緊急情狀之處理、對於外界事務之知覺、理會及
    判斷作用，有因受飲酒之影響，而達於不能安全駕駛動力交
    通工具之程度；況且，按汽車駕駛人，駕駛汽車經測試檢定
    有酒精濃度超過規定標準者，處新臺幣（下同）1 萬5,000
    元以上6 萬元以下罰鍰，汽車駕駛人有飲用酒類或其他類似
    物後其吐氣所含酒精濃度超過每公升0.25毫克或血液中酒精
    濃度超過百分之0.05以上，不得駕車，道路交通管理處罰條
    例第35條第1 項第1 款、道路交通安全規則第114 條第2 款
    分別定有明文。被告經警以分析器施測，測得其呼氣所含酒
    精濃度為每公升0.2 毫克，顯未達上開吐氣所含酒精濃度超
    過每公升0.25毫克之標準，自無法以行政罰鍰處罰，而本院
    核閱全部卷宗，亦查無檢察官所舉之屏東縣政府警察局舉發
    違反道路交通事件通知單，檢察官上開舉證，容有誤會，是
    若以違法程度更高之不能安全駕駛動力交通工具罪之刑事處
    罰相繩，顯有輕重失衡，亦違刑法之謙抑原則！從而，被告
    駕駛系爭貨車是否已達不能安全駕駛之程度，既有疑問，基
    於罪疑唯輕原則，自應為有利於被告之認定，檢察官所指訴
    被告於飲用保力達藥酒後已達不能安全駕駛之程度，應課予
    刑事責任云云，並無理由。
五、綜上所述，檢察官以被告於偵查中之自白、刑法第185 條之
    3 案件測試觀察紀錄表、酒精測定紀錄、道路交通事故現場
    圖、道路交通事故調查報告表(一)(二)、現場照片為證，尚不足
    為被告有罪之積極證明，指出證明之方法無從說服法院形成
    被告有罪之心證，復查無其他積極證據證明被告有何檢察官
    所指不能安全駕駛動力交通工具犯行，揆諸前揭說明，應為
    被告無罪判決之諭知。
據上論斷，應依刑事訴訟法第452 條、第301 條第1 項，判決如
主文。
本案經檢察官潘國威到庭執行職務。
中    華    民    國   100    年    6     月    24    日
                  刑事第三庭    審判長法  官  張世賢
                                      法  官  陳茂亭
                                      法  官  許嘉仁
以上正本證明與原本無異。
如不服本判決應於收受判決後10日內向本院提出上訴書狀，並
應敘述具體理由；其未敘述上訴理由者，應於上訴期間屆滿後
20日內向本院補提理由書（均須按他造當事人之人數附繕本）
「切勿逕送上級法院」。
中    華    民    國   100    年    6     月    24    日
                                      書記官  劉淑蓉